---
title: "Modelisation univariée + multivariée"
output:
  html_document: default
  pdf_document: default
  always_allow_html: yes
  word_document: default
date: "2022-12-22"
---

```{r echo=TRUE, warning=FALSE}
library(tidyverse)
library(fpp)
library(forecast)
library(tseries)
library(readxl)
library(vars)
library(urca)
library(lmtest)
library(ggforce)
library(tsDyn)
library(TSstudio)
```

```{r echo=TRUE}
setwd("D:/Python-R/Databases")
data=read.table("exemple.txt")
colnames(data)<-c("Date","INV","INC","CS")
```

```{r echo=TRUE}
urcp<-function(x,color="red"){
  root.comp <- Im(roots(x, modulus=FALSE ))
  root.real <- Re(roots(x, modulus=FALSE ))  
  ggplot(as.data.frame(cbind(root.real,root.comp)))+
    geom_circle( aes(x0 = 0, y0 = 0, r = 1))+
    theme_gray()+geom_hline(yintercept = 0)+
    geom_vline(xintercept = 0)+
    geom_point(aes(root.real,root.comp,
                   size=0.5,col=color))
}
```

# $I-$Analyse univariée

### -Defenir les series time series objects

```{r}
inv=ts(data$INV,c(1960,1),frequency=4)
inc=ts(data$INC,c(1960,1),frequency=4)
cs=ts(data$CS,c(1960,1),frequency=4)
```

### -Graphes

```{r}
autoplot(cbind(inv,inc,cs))
```

### -Decomposition

```{r}
ts_decompose(cs)
ts_decompose(inv)
ts_decompose(inc)
```

### -Graphes + acf + pacf

```{r}
cs%>%ggtsdisplay(main="Serie cs")
```

```{r}
inc%>%ggtsdisplay(main="Serie inc")
```

```{r}
inv%>%ggtsdisplay(main="Serie inv")
```

Toutes series non stationnaire d'apres acf

### -Tests formels de non stationnarité

###### ADF test

```{r warning=FALSE}
apply(data[,2:4],2,adf.test)
```

accepter H0 pour toutes les series p\>0.05

###### Kpss test

```{r warning=FALSE}
apply(cbind(log(cs),log(inc),log(inv)),2,kpss.test)
```

###### Pearson test

```{r warning=FALSE}
apply(data[,2:4],2,pp.test)
```

tests indiquent une non stationnarité

### -Stratégie de Dickey-Fuller sur LOG des séries

###### -log(cs)

modele3

```{r}
ur.df(log(cs),selectlags="AIC",type="trend")%>%summary()  
```

$H_0$ acceptée p=0.849\>0.05

$H_0^3$ acceptée $F_c=1.75<6.49$

modele2

```{r}
ur.df(log(cs),selectlags="AIC",type="drift")%>%summary()  
```

$H_0$ acceptée p=0.06\>0.05

$H_0^1$ rejetée $F_c=38.02>4.71$

###### Non stationnarité type DS avec constante

###### -log(inv)

#modele3

```{r}
ur.df(log(inv),selectlags="AIC",type="trend")%>%summary()  
```

$H_0$ rejetée p=0.0419\<0.05

test de tendance $H_0$ acceptée $p=0.688>0.05$ ==\> trend non significatif

#modele2

```{r}
ur.df(log(inv),selectlags="AIC",type="drift")%>%summary()  
```

$H_0$ acceptée p=0.17\>0.05

$H_0^1$ rejetée $F_c=8.8768>4.71$

###### Non stationnarité type DS avec constante

###### -log(inc)

#modele3

```{r}
ur.df(log(inc),selectlags="AIC",type="trend")%>%summary()  
```

$H_0$ acceptée p=0.985\>0.05

$H_0^3$ acceptée $F_c=1.901<6.49$

#modele2

```{r}
ur.df(log(inc),selectlags="AIC",type="drift")%>%summary()  
```

$H_0$ acceptée p=0.05345\>0.05

$H_0^1$ rejetée $F_c=27.7276>4.71$

##### Non stationnarité type DS avec constante

### -Stationnarisation des series (différentiation)

```{r}
dlinv<-log(inv)%>%diff()
dlinc<-log(inc)%>%diff()
dlcs<-log(cs)%>%diff()
```

```{r}
apply(cbind(dlcs,dlinc,dlinv),2,adf.test,k=1) 
apply(cbind(dlcs,dlinc,dlinv),2,pp.test)
apply(cbind(dlcs,dlinc,dlinv),2,kpss.test)   
```

stationnaire

### -Graphes des series stationnaires

```{r}
autoplot(cbind(dlinv,dlinc,dlcs))
```

### -Graphes + acf + pacf

```{r}
dlcs%>%ggtsdisplay(main="Serie cs differentiée")
```

```{r}
dlinc%>%ggtsdisplay(main="Serie inc differentiée")
```

```{r}
dlinv%>%ggtsdisplay(main="Serie inv differentiée")
```

### -Estimation des models univariés

1-log(cs)

arma(3,2)

log(cs)=c+ar(3)+ma(2)

```{r}
fitcs<-Arima(dlcs,c(3,0,3),fixed=c(0,0,NA,0,NA,0,NA))
fitcs%>%coeftest() 
```

```{r}
fitcs%>%checkresiduals()  ###Bruit blanc 
```

test du bruit blanc

Ljung-Box p=0.109\>0.05

$H_0 : bruit blanc$ acceptée

### -cerlce des racines unitaire

```{r}
autoplot(fitcs)   
```

2-log(inc)

arma(2,3)

log(inc)=c+ar(2)+ma(2)+ma(3)

```{r}
fitinc<-Arima(dlinc,c(3,0,3),fixed=c(0,NA,0,0,NA,NA,NA))
fitinc%>%coeftest() 
```

```{r}
fitinc%>%checkresiduals()  ###Bruit blanc 
```

test du bruit blanc

Ljung-Box p=0.06712\>0.05

$H_0 : bruit blanc$ acceptée

### -cerlce des racines unitaire

```{r}
autoplot(fitinc)   
```

3-log(inv)

arma(1,4)

log(inv)=c+ma(4)+ar(1)

```{r}
fitinv<-Arima(dlinv,c(4,0,4),fixed=c(NA,0,0,0,0,0,0,NA,NA)) 
fitinv%>%coeftest() 
```

```{r}
fitinv%>%checkresiduals()  ###Bruit blanc 
```

test du bruit blanc

Ljung-Box p=0.1187\>0.05

$H_0 : bruit blanc$ acceptée

### -cerlce des racines unitaire

```{r}
autoplot(fitinv)   
```

auto arima

```{r}
auto.arima(cs)
auto.arima(inv)
auto.arima(inc)
```

### -prediction

```{r}
forecast(Arima(cs,c(3,1,3),fixed=c(0,0,NA,0,NA,0)),h= 20)%>%autoplot(main="cs")
```

```{r}
forecast(Arima(inc,c(3,1,3),fixed=c(0,NA,0,0,NA,NA)),h = 20)%>%autoplot(main="inc")
```

```{r}
forecast(Arima(inv,c(4,1,4),fixed=c(NA,0,0,0,0,0,0,NA)),h= 20)%>%autoplot(main="inv")
```

# $II-$Analyse multivariée

## 1-Modelisation VAR

Selection de lag optimal du var par "AIC"

```{r}
VARselect(cbind(dlinv,dlinc,dlcs),lag.max = 8,type = "const")[["selection"]]
```

### -Estimation var 2

```{r}
var2=VAR(cbind(dlinv,dlinc,dlcs),p=2,type = "const")
```

### -Autocorrelation residus

```{r}
serial.test(var2)  
```

$H_0$ acceptée p-value\>0.05 bruit blanc

### -Correlogrammes des residus

```{r}
var2%>%residuals()%>%acf()
```

### \_normalité des residus

```{r}
normality.test(var2)  
```

### -Heteroscedasticity test "ARCH"

```{r}
arch.test(var2)
```

$H_0$ acceptée p-value\>0.05 ---\> Homoscedasticity

### -stabilité du modele

```{r}
stability(var2)%>%plot() 
```

modele est stabe

### -unit root circle en utilisant les fonctions predéfinient

```{r}
urcp(var2)
```

### -Impulse response "analyse de choc"

```{r}
irf(var2,impulse = "dlinv",response = "dlcs",boot=TRUE,n.ahead = 20)%>%plot()
irf(var2,impulse = "dlinc",response = "dlcs",boot=TRUE,n.ahead = 20)%>%plot()

irf(var2,impulse = "dlinc",response = "dlinv",boot=TRUE,n.ahead = 20)%>%plot()
irf(var2,impulse = "dlinv",response = "dlinc",boot=TRUE,n.ahead = 20)%>%plot()

irf(var2,impulse = "dlcs",response = "dlinv",boot=TRUE,n.ahead = 20)%>%plot()
irf(var2,impulse = "dlcs",response = "dlinc",boot=TRUE,n.ahead = 20)%>%plot()

irf(var2,impulse = "dlcs",response = "dlcs",boot=TRUE,n.ahead = 20)%>%plot()
irf(var2,impulse = "dlinv",response = "dlinv",boot=TRUE,n.ahead = 20)%>%plot()
irf(var2,impulse = "dlinc",response = "dlinc",boot=TRUE,n.ahead = 20)%>%plot()
```

### -Prediction VAR

```{r}
prediction=predict(var2,n.ahead = 10,ci=0.95)
prediction%>%plot()
```

## 2-Modelisation VECM

### -causality tests

```{r}
causality(var2,cause = c("dlinv","dlinc"))   
causality(var2,cause = c("dlinv","dlcs"))
causality(var2,cause = c("dlinc","dlcs"))
```

H1 inv inc do cause cs

### -cointegration johanson test

```{r}
ca.jo(cbind(cs,inv,inc),type = "trace",ecdet = "const",K=2)%>%summary()
ca.jo(cbind(cs,inv,inc),type = "eigen",ecdet = "const",K=2)%>%summary()
```

### -Estimation VECM

```{r}
vecm=VECM(cbind(cs,inv,inc),lag = 2, r=1,estim = "2OLS")
vecm%>%summary()
```

### -Convertion vecm -\> var

```{r}
vecmvar=vec2var(ca.jo(cbind(cs,inv,inc),type = "eigen",ecdet = "const",K=2),r=1)
```

### -Autocorrelation

```{r}
serial.test(vecmvar,lags.pt = 5)  
```

presence d autocorrelation

### -Heteroscedasticity

```{r}
arch.test(vecmvar,lags.multi = 15,multivariate.only = T)
```

### -normality

```{r}
normality.test(vecmvar)
```

### -Impulse response

```{r}
irf(vecmvar,impulse = "inc", response = "cs", boot=TRUE ,n.ahead = 20)%>%plot()
irf(vecmvar,impulse = "inv", response = "cs", boot=TRUE ,n.ahead = 20)%>%plot()

irf(vecmvar,impulse = "cs", response = "inv", boot=TRUE ,n.ahead = 20)%>%plot()
irf(vecmvar,impulse = "cs", response = "inc", boot=TRUE ,n.ahead = 20)%>%plot()

irf(vecmvar,impulse = "inc", response = "inv", boot=TRUE ,n.ahead = 20)%>%plot()
irf(vecmvar,impulse = "inv", response = "inc", boot=TRUE ,n.ahead = 20)%>%plot()
```
